【裁判字號】    98,交聲,1034
【裁判日期】    980917
【裁判案由】    聲明異議
【裁判全文】
臺灣臺南地方法院交通事件裁定    98年度交聲字第1034號
移送機關    交通部公路總局臺北區監理所蘆洲監理站
異議人即
受處分人    甲○○
上列受處分人因違反道路交通管理處罰條例案件，對於交通部公
路總局臺北區監理所蘆洲監理站民國98年8月17日所為之裁決處
分（處分案號：北監蘆字第裁46-C00000000號），聲明異議，本
院裁定如下：
    主  文
原處分關於吊扣駕駛執照拾貳個月部分撤銷。
上開撤銷部分甲○○不罰。
    理  由
一、原處分意旨略以：異議人即受處分人甲○○（下稱異議人）
    經警製單舉發於民國（下同）98年8月14日20時23分許，駕
    駛車號BVO-033號重機車，行經台北縣三重市○○路○段115
    號處，因酒後駕車經警當場測得其呼氣中酒精濃度值為每公
    升0.47毫克，超過標準值每公升0.25毫克（MG/L）。嗣經交
    通部公路總局臺北區監理所蘆洲監理站（下稱移送機關）以
    其違規事實屬實，依照道路交通管理處罰條例（下稱處罰條
    例）第35條第1項第1款、第24條第1項第2款（原裁決書漏未
    記載）之規定，裁處異議人罰鍰新臺幣（下同）30,000元、
    吊扣駕駛執照12個月，並施以道安講習等處分。
二、本件異議意旨略以：異議人固坦承有酒駕違規行為，惟違規
    時係騎乘機車，不應吊扣大貨車駕駛執照；且吊扣異議人大
    貨車駕駛執照，會影響異議人之生計，為此，聲明異議等語
    。
三、按汽車駕駛人飲用酒類後其吐氣所含酒精濃度超過每公升零
    點二五毫克（MG/L）者，不得駕車，道路交通安全規則第11
    4條第2款定有明文。次按汽車駕駛人，駕駛汽車經測試檢定
    有酒精濃度超過規定標準之情形者，處一萬五千元以上六萬
    元以下罰鍰，並當場移置保管該汽車及吊扣其駕駛執照一年
    ；因而肇事致人受傷者，並吊扣其駕駛執照二年；致人重傷
    或死亡者，吊銷其駕駛執照，並不得再考領，道路交通管理
    處罰條例第35條第1項第1款定有明文。並得施以道安講習，
    同條例第24條第1項第2款亦定有明文。經查：移送機關指稱
    異議人於上開時、地有經員警測試檢定有酒精濃度值超過規
    定標準之酒後駕車行為，為異議人所不爭執，因此，依上開
    規定，移送機關對異議人裁處30,000元，並施以道安講習等
    處分部分，並無違誤。
四、惟按「汽車駕駛人，駕駛汽車經測試檢定有下列情形之一者
    ，處新臺幣1萬5千元以上6萬元以下罰鍰，並當場移置保管
    該汽車及吊扣其駕駛執照一年..... 一、酒精濃度超過規定
    標準。」道路交通管理處罰條例第35條第1款固定有明文。
    然現行道路交通管理處罰條例第68條僅規定「汽車駕駛人，
    因違反本條例及道路交通安全規則之規定，受吊銷駕駛執照
    處分時，吊銷其持有各級車類之駕駛執照。」並未包括吊扣
    之情形。且參道路交通管理處罰條例第68條於94年12月14日
    之修正理由，係稱：「原條文將違法或違規駕駛人所持有各
    級車類之駕駛執照一併吊扣，失之過酷，影響人民工作及生
    活過鉅。」等語（見立法院公報第94卷第70期第136頁至第
    138頁之院會紀錄暨修正道路交通管理處罰條例第68條之立
    法理由），顯見依修正後道路交通管理處罰條例第68條規定
    ，汽車駕駛人因違反道路交通管理處罰條例及道路交通安全
    規則之規定，受「吊扣」駕駛執照處分時，僅能「吊扣」違
    規當時所駕駛車輛之駕駛執照，不再「吊扣」其持有各級車
    類之駕駛執照甚明。因此，道路交通管理處罰條例第35條規
    定所需吊扣之駕照，應係指酒精濃度超過規定標準駕駛遭查
    獲時所駕駛車輛之駕照，而不得將遭查獲人所持有各級車輛
    之駕照均予吊扣。經查：
  (一)異議人係領有普通大貨車駕駛執照，並無機車駕駛執照，有
    移送機關檢送異議人之汽車駕照基本資料及機車駕照基本資
    料各1份附卷可佐，並證號查詢汽車駕駛人及證號查詢機車
    駕駛人各1份附卷可參，因此，移送機關於移送書中載稱：
    「異議人機車駕駛執照業經易處吊銷。」等語，顯係誤載，
    合先敘明。而依道路交通規則第61條第1項第3款之規定，異
    議人上開持有駕照之情形，本不得騎乘重機車上路。
  (二)然異議人竟酒後騎乘重機車上路，依前揭說明，不得因異議
    人無重型機器腳踏車駕駛執照可供吊扣，移送機關即得逕行
    裁處吊扣其普通大貨車駕駛執照。
六、綜上所述，異議人僅持有普通大貨車駕駛執照，並無重型機
    器腳踏車駕駛執照可供吊扣，然吊扣其普通大貨車駕駛執照
    有上述之違誤，自難認係正確合法之處分；而不予吊扣異議
    人所持有之大貨車駕駛執照，固然使異議人未受到吊扣駕駛
    執照之處分，亦非全然妥適，惟兩相抉擇，本院認應選擇對
    人民較為有利之解釋，因而，吊扣異議人普通大貨車駕駛執
    照之處分應由本院予以撤銷並諭知不罰。另移送機關裁處異
    議人罰鍰及道安講習之部分，異議人並未聲明異議，並不在
    本件審理及撤銷之範圍內，附此敘明。
七、據上論結，應依道路交通管理處罰條例第87條第2項、道路
    交通案件處理辦法第20條前段，裁定如主文。
中    華    民    國    98    年    9     月    17    日
                      交通法庭  法  官  陳淑勤
以上正本證明與原本無異。
如不服本裁定，應於送達後5日內，向本院提出抗告狀。
                                書記官  謝國欽
中    華    民    國    98    年    9     月    17    日


司法院資訊處製作；財團法人民間司法改革基金會備份。
